【裁判字號】    95,台上,2757
【裁判日期】    951207
【裁判案由】    拆除地上物等
【裁判全文】
最高法院民事裁定            九十五年度台上字第二七五七號
上  訴  人  甲○○
訴訟代理人  陳萬發律師
被 上訴 人  乙○○
            丙○○
共      同
訴訟代理人  莊乾城律師
上列當事人間請求拆除地上物等事件，上訴人對於中華民國九十
五年九月二十六日台灣高等法院第二審更審判決（九十五年度重
上更(一)字第八五號），提起上訴，本院裁定如下：
    主  文
上訴駁回。
第三審訴訟費用由上訴人負擔。
    理  由
按上訴第三審法院，非以原判決違背法令為理由，不得為之。又
提起上訴，上訴狀內應記載上訴理由，表明原判決所違背之法令
及其具體內容，暨依訴訟資料合於該違背法令之具體事實，其依
民事訴訟法第四百六十九條之一規定提起上訴者，並應具體敘述
為從事法之續造、確保裁判之一致性或其他所涉及之法律見解具
有原則上重要性之理由。同法第四百六十七條、第四百七十條第
二項定有明文。而依同法第四百六十八條規定，判決不適用法規
或適用不當者，為違背法令；依同法第四百六十九條規定，判決
有該條所列各款情形之一者，為當然違背法令。是當事人提起上
訴，如以同法第四百六十九條所列各款情形為理由時，其上訴狀
或理由書應表明該判決有合於各該條款規定情形之具體內容，及
係依何訴訟資料合於該違背法令之具體事實。如依同法第四百六
十八條規定，以原判決有不適用法規或適用法規不當為理由時，
其上訴狀或理由書應表明該判決所違背之法令條項，或有關判例
、解釋字號，或成文法以外之習慣或法理等及其具體內容，暨係
依何訴訟資料合於該違背法令之具體事實，並具體敘述為從事法
之續造、確保裁判之一致性或其他所涉及之法律見解具有原則上
重要性之理由。上訴狀或理由書如未依上述方法表明，或其所表
明者與上開法條規定不合時，即難認為已合法表明上訴理由，其
上訴自非合法。本件上訴人對於原判決提起上訴，雖以該判決違
背法令為由，惟核其上訴理由狀所載內容，徒就原審取捨證據、
認定事實之職權行使，所為：上訴人占有兩造與第一審共同被告
陳武彥共有，如原判決附表所示Ａ（四三平方公尺）、Ｂ（一○
六平方公尺）、Ｃ（五六平方公尺）部分土地，業經勘驗屬實，
並有現場照片足憑。上訴人既未經土地共有人全體之同意，占用
各該部分土地，其辯稱僅屬保管而未占有Ｂ部分，或就Ｃ部分僅
占有一八．六一平方公尺，或兩造之前手就各該部分土地由一樓
住戶占有使用，有默示之分管契約存在云云，均無足取。則被上
訴人以上訴人無正當權源占有上開土地，本於所有權之作用及不
當得利之法律關係，請求上訴人拆除該占有部分之地上物、返還
土地，及給付不當得利，即屬有理等論斷，泛言指摘其為不當，
而未表明該判決所違背之法令及其具體內容，暨依訴訟資料合於
該違背法令之具體事實，並具體敘述為從事法之續造、確保裁判
之一致性或其他所涉及之法律見解具有原則上重要性之理由，難
認其已合法表明上訴理由。依首揭說明，應認其上訴為不合法。
又上訴人已自承同意被上訴人解除兩造間於民國九十年三月間所
簽訂之「增建協議書」（一審訴字卷一四三頁），其於上訴本院
後再辯稱：兩造簽訂之該協議書，係屬雙方各為讓步之和解契約
。被上訴人未證明該協議書所訂之合建契約確定不能完成，或上
訴人違約不合建之條件已成就，自仍應受該和解契約之拘束，不
得請求上訴人拆除地上物及返還不當得利云云，核屬關於本件拆
除地上物等事件之「本訴」（上訴人依該協議書之約定，在第一
審另提起「反訴」，業經第一審裁定駁回其反訴確定），在第三
審所提出之新攻擊防禦方法，依民事訴訟法第四百七十六條第一
項規定意旨，本院自不得予以審酌，附此指明。
據上論結，本件上訴為不合法。依民事訴訟法第四百八十一條、
第四百四十四條第一項、第九十五條、第七十八條，裁定如主文
。
中    華    民    國  九十五  年  十二    月    七    日
                      最高法院民事第四庭
                          審判長法官  蘇  茂  秋
                                法官  陳  碧  玉
                                法官  王  仁  貴
                                法官  劉  靜  嫻
                                法官  黃  秀  得
      本件正本證明與原本無異
                                      書  記  官
中    華    民    國  九十五  年  十二    月   二十   日
                                                      Ｋ


司法院資訊處製作；財團法人民間司法改革基金會備份。
